臺灣嘉義地方法院刑事判決　　　　　　　　　　　　　　九十一年度交訴字第九號
　　公　訴　人　臺灣嘉義地方法院檢察署檢察官
　　被　　　告　乙○○
　　　　　　　　丙○○
右列被告因業務過失致死案件，經檢察官聲請簡易判決處刑（八十九年度偵字第六三
一八號、九十年度二七七號），本院認有刑事訴訟法第四百五十一條之一第四款但書
之情形，改依通常程序審理，判決如左：
    主  文
乙○○從事業務之人，因業務上之過失致人於死，處有期徒刑柒月，緩刑參年。
丙○○無罪。
    事  實
一、乙○○係鈺通營造工程股份有限公司位於嘉義縣中埔鄉○○路八三九號「阿里阿
    多」工地之負責人，為從事業務之人。民國八十九年六、七月間，前開工地因建
    築房屋，需要大量之沙土，乙○○本應注意未經許可不得使用道路，及不得利用
    道路堆積足以妨礙交通之物品，而依當時情形，均無不能注意之情事，乙○○竟
    疏未注意及此而違規於上開路段慢車道上堆放砂堆，復未擺放警示標誌及警示燈
    號誌以警告來往車輛，適於同年七月二日，朱人全於酒後（血液酒精濃度２１２
    ．２ｍｇ／ｄｌ）騎乘車牌號碼ＵＧＴ─九九八號機車，途經該處，亦疏未注意
    車前狀況，碾壓過前開砂堆，失控右翻碰撞於車號ＴＵ－３１９號自用大貨車車
    尾，朱人全受有頭部外傷併顱內出血之傷害，嗣於八十九年十月十八日不治死亡
    。
二、案經朱人全之妻甲○○○訴由嘉義縣警察局中埔分局報請臺灣嘉義地方法院檢察
    署檢察官自動檢舉偵察起訴。
    理  由
壹、有罪部分：
一、訊據被告乙○○對於右揭事實坦承不諱，核與告訴人甲○○○於警訊時指述稱：
    「我丈夫是於八十九年七月二日二十一時在嘉義縣中埔鄉○○路八三九號對面的
    阿里阿多工地前發生車禍的：：至八十九年十月十八日二十一時三十分由聖瑪爾
    定醫院宣布死亡：：」相符，且有道路交通事故調查報告表一紙、照片十紙附卷
    可參，另被害人朱人全確因車禍受有外傷性腦出血而死亡，此有仁友醫院和睦分
    院出具之診斷證明書二紙、財團法人天主教聖馬爾定醫院出具之診斷證明書一紙
    附卷可參，並經檢察官督同法醫相驗無訛，製有勘驗筆錄、驗斷書、死亡證明書
    各一分附卷可參，足佐被告乙○○前開自白與事實相符，堪以採信。
二、按興修房屋或其他工程，未經許可，不得使用道路；任何人不得利用道路堆積、
    放置或拋擲足以妨礙交通之物品；汽車行駛時，駕駛人應注意車前狀況及兩車併
    行之間隔，並隨時採取必要之安全措施。道路交通安全規則第一百四十一條、第
    一百四十條第一款、第九十四條第三款定有明文，本案被告係前開建築工地之負
    責人，理應注意前開規定，而依其情形，並無不能注意之情事，竟未申請許可，
    即任意堆放砂子於慢車道上，阻礙慢車道之交通，其有過失甚明，又被害人朱人
    全，其於酒後血液酒精濃度高達２１２．２ｍｇ／ｄｌ之情形下駕車，行經肇事
    地點，在前有大燈照射下，應可於相當距離發現前有砂堆，因未充分注意車前狀
    況，致遇有狀況煞避不及輾過砂堆，失控右傾翻車跌倒，觸及該處之大貨車，其
    不當之駕駛行為，亦難詞其咎，是被告乙○○之過失行為與被害人朱人全之過失
    行為，同為肇事因素，臺灣省車輛行車事故覆議鑑定委員會亦同此認定，此有該
    會九十一年四月二日府覆議字第九一０三０一號鑑定意見書一紙附卷可參，另被
    害人之死亡結果與被告乙○○之過失行為間，應有相當因果關係。綜上所述，本
    案事證明確，被告乙○○之犯行，應堪認定。
三、核被告乙○○所為，其係前開工地之負責人，為從事業務之人，其因業務上之過
    失致人於死，係犯刑法第二百七十六條第二項之業務過失致死罪。爰審酌被告並
    無前科紀錄、且有正當之職業，品行、素行良好、過失程度、對被害人所生危害
    及犯罪後坦承犯行，並與被害人家屬達成和解等情，量處如主文所示之刑。另查
    ，被告乙○○前未曾受有期徒刑以上刑之宣告，此有台灣嘉義地方法院檢察署刑
    案資料查註紀錄表及臺灣高等法院被告全國前案紀錄表各一紙附卷可參，犯罪後
    坦承犯行、深具悔意，並與被害人家屬達成和解，本院認所宣告之刑以暫不執行
    為適當，併宣告緩刑參年，以勵自新。
貳、無罪部分：
一、公訴意旨略以：被告丙○○則為雙春農業資材行之司機，為從事駕駛大貨車業務
    之人。被告乙○○於民國八十九年七月二日下午九時許，丙○○則應注意停車時
    不得佔用慢車道妨礙車輛之通行，以避免危險之發生，而依當時情形，並無不能
    注意之情事，丙○○竟疏未注意將其所駕駛之車牌號碼ＴＵ─三一九號自用大貨
    車違規停車於上開地點，乙○○亦疏未注意及此而違規於上開路段堆放砂堆，復
    未擺放警示標誌及警示燈號誌以警告來往車輛，致酒後騎車未注意車前狀況之朱
    人全因輾壓砂堆失控滑行而撞擊該貨車之後方，朱人全因而受有頭部外傷併顱內
    出血之傷害而死亡，因認被告丙○○亦涉犯刑法第二百七十六條第二項之業務過
    失致死罪嫌。
二、按犯罪事實應依證據認定之，無證據不得推定其犯罪事實；又不能證明被告犯罪
    者，應諭知無罪之判決；再被告之自白不得作為有罪判決之惟一證據，仍需調查
    其他必要之證據，以察其是否與事實相符，刑事訴訟法第一百五十四條、第三百
    零一條第一項前段、第一百五十六條第二項分別定有明文。次按事實之認定，應
    憑證據，如未能發現相當證據，或證據不足以證明，自不能以推測或擬制之方法
    以為裁判基礎；又認定不利被告之事實，須依積極證據，苟積極證據不足為不利
    於被告事實之認定時，即應為有利於被告之認定，更不必有何有利之證據，最高
    法院三十年上字第八一六號、四十年臺上字第八六號判例亦著述甚明。公訴人認
    被告丙○○對本案車禍之發生亦有過失，無非係據被告之自白及被害人之車輛撞
    擊車號ＴＵ－３１９號自用大貨車車尾為據。
三、然查：本案車號ＴＵ－３１９號自用大貨車係緊靠於路邊停靠，雖占用慢車道，
    惟尚留有０．７公尺之距離，此有道路交通事故調查報告表一紙附卷可參，應足
    供被害人朱人全行駛，且本案乃因被害人朱人全煞避不及輾壓過砂堆，向右傾翻
    而觸及於車號ＴＵ－３１９號自用大貨車後側後停止，並非正面撞擊，是駕駛車
    號ＴＵ－３１９號自用大貨車之人縱有違規之行為，對於本案車禍之發生，應非
    肇事因素，中華民國車輛交通事故鑑定技術研究學會及臺灣省車輛行車事故覆議
    鑑定委員會均認車號ＴＵ－３１９號自用大貨車之駕駛者並無過失，此分有各該
    委員會中華民國九十年五月二日九０車鑑字第二六號函、府覆議字第九一０三０
    一號鑑定意見書各一紙附卷可參，本案違規停車之行為因非車禍之肇事因素，而
    與被害人之死亡間，並無因果關係，應可認定。此外查無其他積極證據足資證明
    被告確有如公訴人所指之犯行，自應為被告無罪之諭知。
據上論斷，應依刑事訴訟法第四百五十二條、第二百九十九條第一項前段、第三百零
一條第一項前段，刑法第二百七十六條第二項、第七十四條第一款，罰金罰鍰提高標
準條例第一條前段，判決如主文。
本案經檢察官陳美君到庭執行職務
中      華      民      國     九十一    年      七      月      八     日
                                   臺灣嘉義地方法院交通法庭
                                         法  官  康  存  真
右正本證明與原本無異。
如不服本判決，應於判決送達後十日內向本院提出上訴狀( 應附繕本 )。
中      華      民      國     九十一    年      七      月      八     日
                                         書記官  胡  祥  生
